【裁判字號】    98,審訴,2966
【裁判日期】    980729
【裁判案由】    侵權行為損害賠償
【裁判全文】
臺灣臺北地方法院民事判決            98年度審訴字第2966號
原      告  甲○○
被      告  乙○○
                        11號.
上列當事人間請求侵權行為損害賠償事件，原告提起附帶民事訴
訟，經本院刑事庭裁定移送前來（98年度簡附民字第43號），本
院於民國98年7月15日言詞辯論終結，判決如下：
    主      文
被告應給付原告新臺幣壹佰萬元，及自民國九十八年六月四日起
至清償日止，按年息百分之五計算之利息。
訴訟費用由被告負擔。
本判決第一項於原告以新臺幣拾肆萬元供擔保後，得假執行。
    事實及理由
一原告起訴主張：
  (一)被告於民國97年10月27日將其所申請之中國信託商業銀行羅
    東分行帳號000000000000號帳戶（下稱系爭帳戶）之帳戶存
    摺、提款卡及密碼，提供予姓名年籍不詳之成年男子使用。
    由該成年男子組成之詐騙集團成員以電話向其佯稱將由國家
    保管財務，使伊陷於錯誤，於97年11月12日至彰化銀行城內
    分行（臺北市○○區○○路68號）匯款新臺幣（下同） 100
    萬元至被告之上開帳戶而受有損害，爰依民法第184條第1項
    規定，請求被告賠償伊所受損害。
  (二)聲明為：
    1.被告應給付原告100 萬元，及自起訴狀繕本送達翌日起至
      清償日止，按年息5% 計算之利息。
    2.願供擔保請准宣告假執行。
二被告則辯稱：伊不知道詐騙集團會拿伊之帳戶去做人頭帳戶，
  伊也是被騙，且沒能力賠償等語。聲明為：原告之訴及假執行
  之聲請均駁回。
三得心證之理由：
  (一)按因故意或過失，不法侵害他人之權利者，負損害賠償責任
    。故意以背於善良風俗之方法，加損害於他人者亦同；數人
    共同不法侵害他人之權利者，連帶負損害賠償責任；不能知
    其中孰為加害人者，亦同。造意人及幫助人，視為共同行為
    人。民法第184條第1 項、第185條分別定有明文。原告主張
    被告提供系爭帳戶之存摺、提款卡及密碼予詐騙集團之成員
    使用，又該詐騙集團之成員向其佯稱將由國家保管財務，使
    其陷於錯誤而匯款100 萬元至被告之系爭帳戶等情，業經本
    院刑事庭以98年度簡字第1621號判決，認定被告為前開詐欺
    取財行為之幫助犯，並判處被告有期徒刑3 月確定等情，業
    經本院依職權調卷查明，且有該案判決書在卷可稽，復為兩
    造所不爭執，堪信被告共同以詐欺之背於善良風俗之方法，
    加損害於原告，原告自得依前開規定，訴請被告賠償。
  (二)被告雖辯稱：其不知詐騙集團會拿系爭帳戶作為人頭帳戶云
    云，惟查：被告曾於刑事案件偵查中陳稱，其因沒工作缺錢
    ，訴外人「小康」向其稱提供一本存摺可獲得1 萬元之代價
    ，其乃將系爭帳戶之存摺交付對方，惟其並未拿到錢等語（
    見98年度偵字第3230號卷，第48-49頁），可知被告係以1萬
    元之代價提供系爭帳戶之存摺予姓名年籍不詳之他人使用，
    依社會一般通念，難認被告對取得系爭帳戶之人有不法使用
    之可能並無認識，被告以前詞置辯，自不足採。
  (三)綜上所述，原告因被告之侵權行為，受有100 萬元之損害，
    則其依據民法第184條第1項、第185 條規定，請求被告給付
    100 萬元，及自起訴狀繕本送達翌日即98年6月4日起至清償
    日止，按年息百分之5 計算之法定遲延利息，為有理由，應
    予准許。
  (四)原告陳明願供擔保，請准宣告假執行，經核於法並無不合，
    爰酌定相當擔保金額准許之。
四訴訟費用負擔之依據：民事訴訟法第78條。
中    華    民    國    98    年    7     月    29    日
                  民事第六庭    法  官  陳婷玉
以上正本係照原本作成
如對本判決上訴，須於判決送達後20日內向本院提出上訴狀
中    華    民    國    98    年    7     月    29    日
                                書記官  曾靖雯


司法院資訊處製作；財團法人民間司法改革基金會備份。
